【裁判字號】    99,易,1668
【裁判日期】    991105
【裁判案由】    違反保護令罪
【裁判全文】
臺灣高雄地方法院刑事判決              99年度易字第1668號
公  訴  人  臺灣高雄地方法院檢察署檢察官
被      告  黃健菊
上列被告因違反保護令罪案件，經檢察官提起公訴（99年度偵字
第19410 號），本院判決如下：
    主  文
黃健菊犯違反保護令罪，累犯，處拘役伍拾日，如易科罰金，以
新臺幣壹仟元折算壹日。
    事  實
一、黃健菊前於民國97年間因竊盜案件，經本院以97年審簡字第
    4985號判處有期徒刑3 月確定，甫於98年7 月8 日因縮刑期
    滿執行完畢。黃健菊為黃憲國、黃李富美之女，與黃憲國、
    黃李富美間具有家庭暴力防治法第3 條第3 款所定直系血親
    之家庭成員關係。黃健菊前曾對黃李富美施以家庭暴力行為
    ，經本院家事法庭於99年5 月27日，依家庭暴力防治法第14
    條之規定，核發99年度家護字第340 號民事通常保護令，裁
    定其不得對黃李富美及其配偶黃憲國實施身體或精神上之不
    法侵害行為，不得直接或間接對於黃李富美為騷擾、跟蹤之
    行為，應遷出黃李富美位於高雄市○○區○○路15號7 樓之
    住居所，應遠離黃李富美上開住居所至少100 公尺，該保護
    令之有效期間為1 年。詎黃健菊於收受上開保護令裁定並知
    悉該裁定內容後，竟仍基於違反民事保護令之犯意，拒不遷
    出上開住居所，亦未遠離上開住居所至少100 公尺，且於上
    開保護令有效期間內之99年6 月5 日16時30分許，在上開居
    所內與黃李富美、黃憲國發生口角，並對黃李富美為加以拉
    扯之騷擾行為，而違反法院所為上開裁定。嗣經黃憲國報警
    處理而當場查獲。
二、案經黃憲國訴由高雄市政府警察局苓雅分局報請臺灣高雄地
    方法院檢察署檢察官偵查起訴。
    理  由
壹、程序方面（證據能力之判斷）：
一、證人黃憲國於警詢時陳述之證據能力：
  (一)按被告以外之人於檢察事務官、司法警察官或司法警察調查
    中所為之陳述，與審判中不符時，其先前之陳述具有較可信
    之特別情況，且為證明犯罪事實存否所必要者，得為證據，
    刑事訴訟法第159 條之2 定有明文。查證人黃憲國於警詢時
    證述被告於99年6 月5 日與伊夫妻倆發生口角並互相拉扯等
    語（見警卷第2 頁），於本院則證稱被告與她母親語言衝突
    ，拉拉扯扯等語（見本院易字卷第24頁），有於警詢中之陳
    述，與審判中未盡相符之情形，本院審酌證人黃憲國於警詢
    中陳述之客觀環境，距案發日較近，當時記憶自較深刻，可
    立即反應所知，不致因時隔日久而遺忘案情；且較無來自被
    告同庭在場之壓力，且未受外界之污染，較少權衡利害關係
    ，與審判中陳述之客觀環境相較，其先前警詢時之陳述具有
    可信之特別情況，且為證明被告本案犯罪存否所必要，依刑
    事訴訟法第159 條之2 規定，有證據能力。
二、證人黃憲國於偵查中證述之證據能力：
  (一)按被告以外之人於偵查中向檢察官所為陳述，除顯有不可信
    之情況者外，得為證據，同法第159 條之1 第2 項定有明文
    。證人黃憲國於檢察官偵查中所為之陳述，業經具結而為證
    述（見偵查卷第29頁），查無檢察官在偵查時有不法取供之
    情形，且證人黃憲國業經本院行交互詰問程序，被告之對質
    詰問權已獲得保障，依上說明，證人黃憲國於偵查中之證詞
    具有證據能力。
貳、實體方面：
一、訊據被告黃健菊固坦承為告訴人黃憲國、黃李富美之女，於
    99年6 月5 日已收受本院民事庭99年5 月27日核發之99年度
    家護字第340 號民事通常保護令，惟矢口否認有何違反保護
    令犯行，辯稱：伊不是不搬離該處，而是沒地方搬，伊沒有
    住在屋子裡面，伊只是進去拿東西，伊不會動手打人，只要
    伊母看到伊開口，就會發生口角，案發當日係伊母黃李富美
    坐在沙發上拿武器揮舞，伊只是要拿下伊母手上之物品云云
    。
二、惟查：
  (一)被告為被害人黃憲國、黃李富美之女，與黃憲國、黃李富美
    間具有家庭暴力防治法第3 條第3 款所定直系血親之家庭成
    員關係。被告前曾對被害人黃李富美施以家庭暴力行為，經
    本院家事法庭於99年5 月27日，依家庭暴力防治法第14條規
    定，核發99年度家護字第340 號民事通常保護令，裁定被告
    ：1.不得對被害人黃李富美及其配偶黃憲國實施身體或精神
    上不法侵害之行為。2.不得直接或間接對被害人黃李富美為
    騷擾、跟蹤之行為。3.應遷出被害人黃李富美之住居所（高
    雄市○○區○○路15號7 樓）。4.應遠離被害人黃李富美上
    開住居所至少100 公尺。5.應於保護令有效期間內完成下列
    處遇計畫，並於99年6 月7 日上午10時前，前往高雄市政府
    警察局苓雅分局接受處遇計劃之安排：認知教育輔導（12週
    ，每週至少2 小時）。6.保護令之有效期間為1 年等內容。
    被告於99年6 月5 日前已收受上開保護令之送達等情，業據
    被告於本院供述伊於99年6 月5 日之前，已前往警察局領取
    上開民事通常保護令等語（見本院易字卷第33頁），並有上
    開通常保護令暨送達證書各1 份在卷可稽（見本院99年度家
    護字第340 號民事聲請卷宗影本第32至35頁），足見被告對
    於上開保護令之裁定內容，顯已知悉無疑。
  (二)由被告於警詢時供稱：99年6 月5 日當時伊在高雄市○○區
    ○○路15號7 樓內，當時伊有收到臺灣高雄地方法院民事通
    常保護令，伊父黃憲國收到通常保護令時，沒有要伊搬出去
    ，伊也沒問他可不可以住在這裡；黃憲國於99年6 月5 日16
    時30分許，報案伊違反保護令應遠離住居所100 公尺當時，
    伊與黃憲國及黃李富美有發生口角，但是伊母黃李富美所引
    起等語（見警卷第5 至6 頁），於本院供稱：伊父親報警那
    天，是因為伊母坐在沙發上，拿著武器揮舞，伊若經過，一
    定會被伊母手上的武器打到，伊只是要拿下伊母親手上的東
    西等語（見本院易字卷第33頁背面），及證人黃憲國於警詢
    時證稱：被告於99年6 月5 日16時30分許，前往伊家高雄市
    ○○區○○路15號7 樓，該址為保護令所載明應遷出住居所
    ，並遠離住居所至少100 公尺。因為被告與伊等夫妻倆發生
    口角並互相拉扯，是違反保護令的現行犯，故伊打電話報警
    ，請警察將她帶走。伊怕伊妻和被告互相打架，發生不可收
    拾的場面等語（見警卷第2 頁），於偵查中證稱：被告當時
    對伊跟伊妻的態度很不好，很囂張、很跋扈，也有跟伊妻發
    生口角及拉扯，被告占用廁所很久，伊妻告訴她說不要這樣
    ，但她就對伊妻不禮貌；伊有收到保護令，被告也有收到保
    護令，伊有再三提醒她要把保護令看清楚，不過她的態度看
    起來並不在乎；被告沒有搬走，有了保護令之後，伊有叫她
    搬走，但她不聽且反問伊等是不是滿意了等語（見偵查卷第
    26至27頁），及證人黃李富美於本院證述：被告收到保護令
    後，還是住在家裡面，伊一說話，被告就罵伊「變態、神經
    病，要去凱旋醫院」，被告還罵黃老先生「你90幾歲了，越
    活越回去了」，伊等兩老睡得好，被告就罵伊二老天天只知
    道睡覺，被告這樣罵伊，伊都要變成神經病了，99年6 月5
    日黃憲國以電話報警，好像是因為伊、黃憲國、被告3 人吵
    架，保護令要被告離伊等居所高雄市○○區○○路15號7樓
    100 公尺，但是被告沒做到，她說她沒地方住，被告照常進
    去，沒有鑰匙，她還將門鋸壞，將手伸進去開門，門若沒開
    ，她就用拍的、用敲的等語（見本院易字卷第19至21頁），
    堪認被告於收受上開保護令裁定並知悉該裁定內容後，確有
    拒不遷出上開住居所，亦未遠離上開住居所至少100 公尺，
    且於上開民事通常保護令有效期間內之99年6 月5 日16時30
    分許，在上開居所內與被害人黃李富美、黃憲國發生口角，
    並對被害人黃李富美為加以拉扯之行為之事實。
  (三)按家庭暴力防治法所稱之騷擾，指任何打擾、警告、嘲弄或
    辱罵他人之言語、動作或製造使人心生畏怖情境之行為，該
    法第2 條第3 款定有明文。證人黃憲國現年90歲、證人黃李
    富美現年70歲，有其2 人年籍資料在卷可稽（見本院易字卷
    第17、23頁），均已年邁，被告在被害人黃李富美上址住處
    ，與被害人黃李富美、黃憲國發生口角，並與被害人黃李富
    美為拉扯之舉動，衡情自足使被害人黃李富美、黃憲國產生
    不快不安之感受，並造成相當之精神壓力，揆諸上開條文文
    義，其行為對被害人而言，構成「騷擾」行為甚明。
  (四)從而，被告前揭辯詞，無非事後避重就輕之詞，要無足採，
    其上開違反保護令犯行堪以認定，應依法論科。
三、核被告所為，係犯家庭暴力防治法第61條第2 款、第3 款、
    第4 款之違反保護令罪。被告未遷出被害人黃李富美上址住
    居所，未遠離該住居所至少100 公尺，並為騷擾行為，雖同
    時違反上開保護令裁定所禁止之3 種命令，然法院依家庭暴
    力防治法第14條第1 項規定核發通常保護令者，該保護令內
    之數款規定，僅分別為不同之違反保護令行為態樣，被告以
    一犯意為一違反保護令之行為，應屬單純一罪，仍只以一違
    反保護令罪論處。又被告前於97年間因竊盜案件，經本院以
    97年審簡字第4985號判處有期徒刑3 月確定，甫於98年7 月
    8 日因縮刑期滿執行完畢，有臺灣高等法院被告前案紀錄表
    在卷可憑，其受有期徒刑執行完畢後，於5 年內故意再犯本
    件有期徒刑以上之罪，為累犯，應依刑法第47條第1 項規定
    ，加重其刑。爰審酌被告業已知悉本院核發之99年度家護字
    第340 號民事通常保護令內容，竟仍漠視保護令之禁制，違
    反該保護令，於保護令有效期間內，非但未遷出被害人黃李
    富美上址住居所，且未遠離至少100 公尺範圍，並與被害人
    黃憲國、黃李富美發生口角爭執，及與被害人黃李富美拉扯
    而為騷擾行為，實屬不該，惟念其犯罪手段尚非劇烈，所生
    危害非重，及其犯罪動機、目的、智識程度，並參酌告訴人
    黃憲國於本院表示希望不用判被告刑等語（見本院易字卷第
    25頁）及公訴人求刑有期徒刑3 月等語（見本院易字卷第35
    頁背面）之意見等一切情狀，量處如主文所示之刑，並諭知
    易科罰金之折算標準。
據上論斷，應依刑事訴訟法第284條之1、第273條之1 第1項前段
，第299 條第1 項前段，家庭暴力防治法第61條第2 款、第3 款
、第4 款，刑法第11條前段、第47條第1 項、第41條第1 項前段
，刑法施行法第1 條之1 ，判決如主文。
本案經檢察官魏豪勇到庭執行職務。
中    華    民    國    99    年    11    月    5     日
                  刑事第六庭    法  官  曾鈴
以上正本證明與原本無異。
如不服本判決應於收受送達後10日內向本院提出上訴書狀，並應
敘述具體理由；如未敘述上訴理由者，應於上訴期間屆滿後20日
內向本院補提理由書（均須按他造當事人之人數附繕本）「切勿
逕送上級法院」。
中    華    民    國    99    年    11    月    9     日
                                書記官  李月君

司法院資訊處製作；財團法人民間司法改革基金會備份。
